【裁判字號】    97,上訴,4033
【裁判日期】    981123
【裁判案由】    偽造文書等
【裁判全文】
臺灣高等法院刑事判決                97年度上訴字第4033號
上  訴  人
即  被  告  甲○○
                      號9樓
選任辯護人  曹麗文  律師
            謝碧鳳  律師
上列上訴人因詐欺案件，不服臺灣臺北地方法院96年度自字第11
號，中華民國97年2月29日第一審判決，提起上訴，本院判決如
下：
    主  文
上訴駁回。
    理  由
一、按提起第二審之上訴，其上訴書狀應敘述具體理由，為第二
    審上訴必備之程式。此觀民國96年7月4日修正公布刑事訴訟
    法第361條第2項之規定甚明。倘上訴理由之敘述未合乎具體
    之要求者，其上訴即屬同法第367條前段所定「上訴不合法
    律上之程式」，第二審法院應依同法第372條前段之規定，
    以判決駁回之。至其理由之具體與否，屬第二審法院審查範
    圍，不在第一審法院命補正之列，上訴書狀如已敘述理由，
    無論其具體與否，即無待其補提理由書或命補正之問題。此
    與上訴書狀全未敘述上訴理由者，第一審法院依刑事訴訟法
    第361條第3項之規定，應定期間先命補正之情形，尚屬有別
    。又第二審上訴之目的，既在於請求撤銷、變更原判決，則
    所謂「具體理由」，自應就原判決如何足以撤銷、如何應予
    變更之「事實上」或「法律上」之具體根據，本於確實之訴
    訟資料暨原因事實之所出，逐一敘述、記載，必已具體指出
    原判決事實認定所依憑之證據有如何之錯誤（例如原判決所
    採納之證據如何不具證據能力，所為證明力之判斷如何違背
    經驗、論理法則等），法律之適用（尤其實體法）有如何違
    誤之處，而足以動搖原判決使之成為不當或違法而得改判之
    事由；必要時並應提出有利於己之事證，期使第二審法院採
    納，俾為有利於上訴人之認定，始屬合法。上訴理由之敘述
    ，應先合乎具體之要求，始有所敘述可取與否之實體審理與
    判斷之問題。是上訴人之上訴書狀雖敘述上訴理由，但僅泛
    言原判決認定事實錯誤、違背法令、量刑失之過重或輕縱等
    情詞，而未依上揭意旨指出具體事由，或形式上雖已指出具
    體事由，然該等事由縱使屬實，亦不足以認為原判決有何不
    當或違法（例如所指摘訴訟程序之瑕疵，將因第二審重新審
    理而補正），或其所陳之事由，與訴訟資料所載不相適合，
    或所指摘原判決之「不當」或「違法」根本不存在者，均應
    認其實質上並未符合具體之要件，庶符節制濫行上訴之立法
    意旨。
二、原審判決上訴人即被告甲○○所犯如原判決附表一所示之詐
    欺取財罪，各處如原判決附表一所示之刑，應執行有期徒刑
    4年。被訴於冒標如原判決附表二編號47、49號、附表三編
    號39、40號、附表四編號35、36號、附表五編號24至28號、
    附表六編號2至4號之合會時行使偽造私文書部分均無罪。被
    告甲○○不服原審就詐欺有罪部分提起上訴，上訴意旨略以
    ：被告甲○○召集合會已20餘年，非因翰高公司、巧維公司
    財務發生困難，為圖不法所有，才於92年召集互助會。上開
    公司自設立迄今，所有交易明細均與本案無關，更與被告甲
    ○○、乙○○（於98年7月26日死亡，另結）二人間有無犯
    意聯絡、行為分擔無涉。原判決於量刑時未審酌刑法第57條
    所規定之情狀，被告甲○○自始坦承冒標情事，亦積極與自
    訴人等開會協調。復於審理期間清償200多萬，並無如原判
    決所言被告甲○○犯後態度難認良好可言，且本案尚未和解
    之原因亦不得完全歸咎於被告甲○○。原判決量刑過重，請
    求改判緩刑云云。
三、原判決依憑被告甲○○之自白、自訴人之指述、原判決附件
    1 至5所示之會單、本票、記載得標情形會單、錄音光碟、
    譯文等證據，認定被告甲○○有詐欺取財之犯行，已於理由
    內，詳述其調查證據之結果及取捨證據認定之理由，從形式
    上觀察，於法尚無不合。又刑之量定及緩刑之宣告，係實體
    法上賦予法院得為自由裁量之事項，倘其未有逾越法律所規
    定之範圍，或濫用其權限，即不得任意指摘為違法（最高法
    院75年台上字第7033號判例要旨參照）。原判決關於科刑之
    部分，已斟酌被告甲○○坦承犯行、僅賠償小部分合會會員
    之損失、未與自訴人達成和解等刑法第57條各款所列情狀，
    而為刑之量定之準據。經核並無量刑輕重相差懸殊等裁量權
    濫用之情形。再查，是否宣告緩刑，法院本屬有權自由斟酌
    決定，縱未宣告緩刑，亦不生不適用法則或其他違背法令之
    問題，上訴人不得任意指摘為違法（最高法院92年度台上字
    第2117號判決意旨參照）。是原判決未為緩刑之宣告，尚無
    逾越法律規定，況被告甲○○迄今仍未與自訴人達成和解，
    自不宜宣告緩刑。揆諸前揭說明，被告甲○○上訴請求宣告
    緩刑或減輕其刑，非屬對於原判決有所指摘，自難認屬已提
    出具體之上訴理由。至本院雖已進行準備程序，惟就被告甲
    ○○部分係為闡明應提出具體理由所進行之程序，被告甲○
    ○迄今仍未提出原判決有何不當或違法之具體理由，揆諸上
    開規定，其上訴顯屬違背法律上之程式，應予駁回。並不經
    言詞辯論為之。
四、據上論斷，應依刑事訴訟法第367條前段、第372條，判決如
    主文。
中    華    民    國    98    年    11    月    23    日
            刑事第二十二庭審判長法  官  郭雅美
                                法  官  李麗珠
                                法  官  洪于智
以上正本證明與原本無異。
不得上訴。
                                書記官  強梅芳
中    華    民    國    98    年    11    月    25    日


司法院資訊處製作；財團法人民間司法改革基金會備份。
